【裁判字號】    99,消債聲,131
【裁判日期】    990804
【裁判案由】    聲請免責
【裁判全文】
臺灣臺中地方法院民事裁定           99年度消債聲字第131號
聲請人(
即債務人)   丑○○
相對人(
即債權人)   台灣土地銀行股份有限公司
法定代理人  子○○
相對人(
即債權人)   華南商業銀行股份有限公司
法定代理人  乙○○
相對人(
即債權人)   國泰世華商業銀行股份有限公司
法定代理人  丁○○
相對人(
即債權人)   香港商香港上海豐銀行股份有限公司
法定代理人  卯○○
相對人(
即債權人)   臺灣新光商業銀行股份有限公司
法定代理人  丙○○
相對人(
即債權人)   玉山商業銀行股份有限公司
代  理  人  己○○
相對人(
即債權人)   萬泰商業銀行股份有限公司
法定代理人  戊○○
相對人(
即債權人)   台新國際商業銀行股份有限公司
法定代理人  癸○○
相對人(
即債權人)   日盛國際商業銀行股份有限公司
法定代理人  庚○
相對人(
即債權人)   安泰商業銀行股份有限公司
法定代理人  甲○○
相對人(
即債權人)   中國信託商業銀行股份有限公司
法定代理人  寅○○
相對人(
即債權人)   友邦國際信用卡股份有限公司
法定代理人  壬○○
相對人(
即債權人)   內政部營建署
法定代理人  辛○○
上列當事人因消費者債務清理事件聲請更生，本院裁定如下：
    主  文
債務人丑○○不予免責。
    理  由
一、按法院為終止或終結清算程序之裁定確定後，除別有規定外
    ，應以裁定免除債務人之債務，消費者債務清理條例第一百
    三十二條定有明文。又法院裁定開始清算程序後，債務人有
    薪資、執行業務所得或其他固定收入，而普通債權人之分配
    總額低於債務人聲請清算前二年間，可處分所得扣除自己及
    依法應受其扶養者所必要生活費用之數額者，法院應為不免
    責之裁定，但債務人證明經普通債權人全體同意者，不在此
    限，復為同條例第一百三十三條所明定。另債務人有下列各
    款情形之一者，法院應為不免責之裁定，但債務人證明經普
    通債權人全體同意者，不在此限：一、於七年內曾依破產法
    或本條例規定受免責；二、隱匿、毀損應屬清算財團之財產
    ，或為其他不利於債權人之處分；三、捏造債務或承認不真
    實之債務；四、因浪費、賭博或其他投機行為，致財產顯然
    減少或負擔過重之債務，而生開始清算之原因；五、於清算
    聲請前一年內，已有清算之原因，而隱瞞其事實，使他人與
    之為交易致生損害；六、明知已有清算原因之事實，非基於
    本人之義務，而以特別利於債權人中之一人或數人為目的，
    提供擔保或消滅債務；七、隱匿、毀棄、偽造或變造帳簿或
    其他會計文件之全部或一部，致其財產之狀況不真確；八、
    故意於財產及收入狀況說明書為不實之記載，或有其他故意
    違反本條例所定義務之行為，亦為同條例第一百三十四條所
    明定。
二、經查本件債務人聲請更生，但其所提每月清償一萬七千元，
    每月一期，共計九十六期，清償比例約為53％之更生方案，
    因債務人主張繳納房屋貸款並保留資產，債權人則認其於債
    務折讓之同時仍然保有不動產，顯未勉力清償而無法獲得債
    權人會議認可（參見更生執行訊問筆錄）。經本院裁定開始
    清算，拍賣債務人所有財產，扣除優先權人受償部分外，其
    餘無擔保債權人受償比例約為16％，此有卷附分配表附卷可
    證。經本院通知全體無擔保債權人到院表示意見，其中各債
    權人均認債務人具有浪費、奢侈等非生活必要性之支出，主
    張不予免責。按本院為查明債務人有無上述不予免責之事由
    ，依債權人提供債務人之消費明細顯示，債務人之消費內容
    多為頻繁而高額之預借現金（台新、匯豐、玉山、華南、世
    華），單筆金額均為數萬元、十餘萬元及二十萬元不等。此
    外並有高額電視購物（東森得意購）、美容消費（超群整
    體美容）、保費支出（南山人壽）、百貨消費（中友百貨）
    等，核其性質顯非一般通常生活之必要費用，其消費逾越可
    得支配之所得，顯屬消費者債務清理條例第一百三十四條第
    四款所稱「浪費、賭博或其他投機行為，致財產顯然減少或
    負擔過重之債務」等情形。
三、再者，債務人提出之更生方案清償比例約為53％，本件清算
    結果，各債權人僅獲16％，亦遠低於更生方案之比例，如逕
    裁定准予免責，則債權人與債務人間之利益權衡，顯失公平
    。換言之，如債務人之清償比例16％可獲免責，本院即應逕
    行認可上述更生方案，更較清算更為有利。然因債務人具有
    上述「浪費、賭博或其他投機行為，致財產顯然減少或負擔
    過重之債務」事由，自不宜逕行認可，此經本院九十八年度
    消債清字第三００號清算事件之裁定理由敘述綦詳。
四、末查，債務人自九十二年間即以借新還舊，餘額代償之方式
    處理財務，足見其對既有債務之處理，已有困難。然其仍於
    九十三年間舉債購屋，顯見其係自願擴張信用而負擔過重之
    債務。綜上所述，本件債務人負債之原因，係因浪費、賭博
    或其他投機行為，以致財產顯然減少或負擔過重之債務，自
    應不予免責，爰依法裁定如主文。
中    華    民    國    99    年    8     月    4     日
                            民事庭法官  張升星
上為正本係照原本作成
如不服本裁定，應於裁定送達後10日內，以書狀向本院提出抗告
，並繳納抗告費新臺幣1千元
中    華    民    國    99    年    8     月    4     日
                            書  記  官  洪加芳

司法院資訊處製作；財團法人民間司法改革基金會備份。
